【裁判字號】    90,易緝,30
【裁判日期】    901231
【裁判案由】    詐欺
【裁判全文】
臺灣新竹地方法院刑事判決                          九十年度易緝字第三號
    公  訴  人  臺灣新竹地方法院檢察署檢察官
    被      告  乙○○
                甲○○
右列被告等因詐欺案件，經檢察官提起公訴（八十八年度偵字第八七０三號)，本院
判決如左：
    主  文
乙○○、甲○○均無罪。
    理  由
一、公訴意旨略以：被告乙○○、甲○○二人係夫妻，以崇旺企業社名義共同經營模
    板承包工程，於民國八十七年十月間，輾轉承包新竹市○○路之煙波飯店模板工
    程，因財務不善，基於犯意聯絡，共同意圖不法之利益，虛與黎萱君約定模板吊
    運契約，費用每月月底結算，並以開立二個月期票支付，工程進行中，乙○○、
    甲○○即向黎萱君佯以財務有困難，而承包煙波飯店之模板工程價格不錯為由，
    要求黎萱君同意緩期清償云云，致黎萱君誤信為真，陷於錯誤，允予繼續吊運模
    板，終至翌年即八十八年四月，每一台車新台幣（下同）三千元或一日七、八千
    元不等，每月平均吊了六、七次，迄工作完成前後七個月，累積積欠十八萬元之
    多的吊運費，竟分文未付，因認被告等涉有刑法第三百三十九條第二項之詐欺得
    利罪嫌云云。
二、按意圖為自己或第三人不法之所有，以詐術使人將本人或第三人之物交付者，為
    詐欺罪；以前項方法得財產上不法之利益或使第三人得之者亦同，刑法第三百三
    十九條第一項、第二項分別定有明文。是詐欺得利罪之成立要件，係以行為人於
    行為之始，即有為自己或第三人不法所有意圖，並施用詐術，使人陷於錯誤，致
    取得財產上不法之利益，為其犯罪構成要件，即須行為人主觀上有不法所有之意
    圖，客觀上有詐術行為之實施，始能成立，苟事後因無法依約履行，乃民事債權
    債務之糾葛。
三、訊據被告乙○○、甲○○固不否認積欠告訴人黎萱君上開款項，惟二人均堅決否
    認有詐欺之犯行，辯稱：當時財務狀況確已不佳，但並未謊稱煙波飯店之模板工
    程價格較好，該模板工程每平方公尺係三百五十五元而已，又嗣後因發生地下室
    倒塌意外導致工人死亡，業主將部分工程款扣除用以賠償，更形雪上加霜，然渠
    等所得之工程款曾陸續支付告訴人十萬元，至今雖仍有積欠，絕非蓄意詐欺等語
    ，並提出工程合約書、工程請款單、現金支出傳票等件為證。經查，告訴人雖於
    偵查中指訴被告二人佯稱煙波飯店工程之單價較好，致其因而受騙，允予續吊模
    板云云，惟於本院審理時則自承：「他們（即被告）是說煙波飯店工程款可以償
    還之前的債務，說利潤還可以，其實當時景氣不是很好‧‧他們當時經營狀況很
    差，大家都知道‧‧以當時情形，模板工程業主大部分是一平方公尺付三百三十
    元到三百五十元，（問：被告有無告訴你他作煙波工程一平方公尺可收多少錢？
    ）他沒有說，但當時行情是三百三十元到三百五十元左右，他不說我也猜得到是
    這行情」（見本院九十年九月二十一日審理筆錄）。由此觀之並佐以被告所提之
    工程合約書、工程請款單等，足見當時被告二人財務確已發生困難而為告訴人所
    明知，且渠等確亦未謊稱煙波飯店之模板工程價格較好，公訴意旨認為被告等施
    用此揭詐術，即與事實不符。又關於地下室發生倒塌意外導致工人死亡，以及被
    告等承作煙波飯店工程後，曾經陸續支付告訴人十萬元等情，告訴人均到庭陳稱
    確實如此，益徵被告等確係週轉不靈致欠款未償，而非有意施詐以獲取不法利益
    。此外復查無其他積極證據足以證明被告等確有施用詐術之行為，自應諭知無罪
    之判決。
據上論斷，應依刑事訴訟法第三百零一條第一項，判決如主文。
本案經檢察官蕭斌志到庭執行職務。
中      華      民      國      九十      年    十二    月    三十一    日
                                 臺灣新竹地方法院刑事第一庭
                                    法  官   李  珮  瑜
右正本證明與原本無異。
如不服本判決，應於判決送達後十日內向本院提出上訴狀( 應附繕本 )，上訴於臺灣
高等法院。
                                    書記官   龔  紀  亞
中      華      民      國      九十      年    十二    月    三十一    日


司法院資訊處製作；財團法人民間司法改革基金會備份。
